臺灣板橋地方法院刑事判決　　　　　　　 93年度訴更字第6號
公　訴　人　臺灣板橋地方法院檢察署檢察官
被　　　告　乙○○
　　　　　　丙○○
上列被告等因毀損等案件，經檢察官提起公訴（90年度偵緝字第
1282號、90年度偵字第13466 號、91年度偵字第3520號），本院
於中華民國93年4 月2 日以92年度訴字第640 號判決後，檢察官
不服提起上訴，經臺灣高等法院於中華民國93年7 月30日以93年
度上訴字第1495號判決就被訴毀損部分撤銷發回更審，本院判決
如下：
    主  文
乙○○、丙○○均無罪。
    理  由
一、本件公訴意旨略以：被告乙○○與其妻即被告丙○○，前於
    民國82年3 月1 日及10日，共同以丙○○之名義，向告訴人
    己○○及告訴人丁○○分別承租己○○所有坐落在臺北縣三
    重市○○路○ 段73號1 、2 樓及告訴人丁○○之妻即告訴人
    戊○○○所有坐落在臺北縣三重市○○路○ 段79號1 至3 樓
    之房屋（該路段75、77號建物則為被告丙○○所有）。詎被
    告乙○○、丙○○二人於占有上開告訴人之房屋後，竟基於
    毀壞他人建築物之犯意聯絡，未經告訴人己○○及丁○○之
    同意，即擅自僱用不知情工人將上開告訴人房屋與鄰棟相隔
    之外牆、其內之主要樑柱、供上下層通行之樓梯及每層之浴
    廁設備均予拆除破壞，致令該等建築物無法保有獨立空間而
    難以適居，並喪失其得利用2 、3 樓空間之效能致不堪使用
    。嗣經告訴人己○○、丁○○要求回復原狀均未果。因認被
    告乙○○、丙○○所為，均係犯刑法第353 條第1 項毀壞他
    人建築物罪嫌（至於起訴書所載被告二人另涉犯刑法第335
    條第1 項之侵占罪嫌部分，業經本院於93年4 月2 日以92年
    度訴字第640 號判決無罪，並經臺灣高等法院於93年7 月30
    日以93年度上訴字第1495號判決上訴駁回確定在案）。
二、按犯罪事實應依證據認定之，無證據不得認定犯罪事實，又
    不能證明被告犯罪或其行為不罰者，應諭知無罪之判決，刑
    事訴訟法154 條第2 項、第301 條第1 項分別定有明文。次
    按認定不利於被告之事實，須依積極證據，茍積極之證據本
    身存有瑕疵而不足為不利於被告事實之認定，即應為有利於
    被告之認定，更不必有何有利之證據，而此用以證明犯罪事
    實之證據，猶須於通常一般人均不至於有所懷疑，堪予確信
    其已臻真實者，始得據以為有罪之認定，倘其證明尚未達到
    此一程度，而有合理性之懷疑存在，致使無從為有罪之確信
    時，即應為無罪之判決，此有最高法院82年度臺上字第163
    號判決、76年度臺上字第4986號、30年度上字第816 號等判
    例意旨可資參照。末按刑法第353 條第1 項之毀壞他人建築
    物罪，必行為人有毀損他人建築物，致使建築物損失其效用
    之故意為成立之要件。而在租賃關係存續中，承租人有使用
    收益及為增加其效用而改良租賃物之權利，倘承租人為便於
    營業或居住使用，而更改建築物之隔間、設備，以利通行及
    空間之使用，非但不致減少其一部或全部效用，反而增加承
    租人之使用價值，亦即增加租賃物之效用，其所為之改良行
    為，並無毀損之故意，顯與毀損罪之構成要件有間，要難遽
    以上開罪名相繩。至承租人在為上述改良行為前，未事先得
    出租人之同意，抑有進者，在租賃期間屆滿後，未依約回復
    原狀，亦僅係違反契約責任，而應負民事損害賠償責任，實
    與刑事之毀損罪責無涉。
三、公訴人認被告乙○○、丙○○涉有前開毀損他人建築物罪嫌
    ，無非係以：被告二人確向告訴人等承租上開房屋並拆除其
　　牆梯之重要部分一節，業據被告二人自承在卷，核與告訴人
　  等之指訴相符，並有卷附之房屋租賃契約書2 紙及照片18幀
    為憑。再參酌告訴人等迭於偵訊時指稱，渠等並未同意被告
    二人毀壞該房屋之重要部分，且由被告二人與告訴人等訂定
    之房屋租賃契約書第9 條觀之，告訴人等僅同意被告等得於
    不破壞上揭房屋之範圍內進行改裝，復衡以告訴人等與證人
    甲○於86年7 月4 日所成立之房屋租賃契約書，其末段載有
　　：「本租約終止後由連帶保證人（即被告丙○○）負責將本
　　租賃標的物（即上揭房屋）恢復原狀。」，是倘告訴人等果
　  真係同意被告等對該房屋大肆拆牆移柱，又何須以書面再三
　　責令被告丙○○應負責修復？綜上，足徵告訴人等並無同意
　  被告二人得就該房屋之重要部分予以破壞，為其主要論據。
    訊據被告乙○○、丙○○均堅詞否認有何前揭罪嫌，被告乙○○辯稱：伊沒有損壞己○○、丁○○的建築物，伊只有打
    掉隔間牆，並沒有打掉樑柱，而廁所也只是封起來不使用並
    沒有打掉，伊都是委託裝潢公司裝潢的，以他們的專業會知
    道那部分是主要樑柱，不能打掉，伊沒有毀損的故意，而且
　　歷經多次天災，房子也還可以使用等語；被告丙○○辯稱：
　  前揭房子的確是以伊名義承租，但伊沒有毀損，屋主有同意
    我們打通等語。
四、經查：
  (一)被告乙○○雖一再辯稱其係自75年間即向告訴人己○○、丁○○承租上開房屋，惟告訴人己○○代理人庚○○、告訴人
    丁○○均指稱係自82年起始出租上開房屋，並有卷附房屋租
    賃契約書可參，而被告乙○○始終未能提出任何證據加以佐
    證，是堪認雙方租賃契約之始期係自82年起，而被告乙○○
    、丙○○亦係於82年間始為告訴人等所指稱之毀損建築物行
    為，則本件告訴人己○○、丁○○之告訴，並未逾追訴權時
    效，合先敘明。
  (二)又臺北縣三重市○○路○ 段73號1 、2 樓係屬告訴人己○○
    所有；又該路段79號1 至3 樓係屬告訴人丁○○之妻戊○○○所有；另該路段75號、77號則係屬被告丙○○所有，而被
    告乙○○、丙○○為經營柏青哥電動遊樂場，而向告訴人己○○、丁○○承租上開房屋，並將上開4 間建物打通以利使
    用，業據被告丙○○在本院訊問時供述明確（見本院更審前
    92年6 月5 日、92年6 月26日訊問筆錄），核與告訴人己○○之父即代理人庚○○、告訴人丁○○指述情節相符，並有
    土地登記謄本及建物改良所有權狀各1 份、房屋租賃契約書
    2 份、照片18幀在卷可稽。茲應探究者，係被告二人於前揭
    時地對於告訴人上開建物所為改良行為，是否係該當於刑法
    第353 條第1 項毀壞建築物罪之構成要件？查告訴人己○○
    代理人庚○○、告訴人丁○○雖均指稱被告乙○○、丙○○
　　將上開告訴人房屋與鄰棟相隔之外牆、其內之主要樑柱、供
　  上下層通行之樓梯及每層之浴廁設備均予拆除破壞，並未事
    先徵得渠等之同意云云，惟此為被告乙○○、丙○○所否認
    。經本院訊之告訴人己○○之父即代理人庚○○，其指稱：
    在簽訂租約時即知曉要經營柏青哥電動遊樂場等語（見本院
    更審前92 年6月26日訊問筆錄），而告訴人丁○○亦指稱：
    簽訂租約時伊不知道被告要用來做什麼，只說要營業用，但
    有告訴伊他在別的地方是做電動玩具，而在簽約後就告訴伊
    要租來做電動玩具店等語（見本院更審前92年6 月26日訊問
    筆錄），足見告訴人己○○、丁○○對於被告乙○○、丙○○承租上開房屋之目的為何知之甚詳。則被告乙○○、丙○○既係為經營柏青哥電動遊樂場而將上開4 間建物打通並行
    裝潢，且在承租整修後確實在上址經營柏青哥電動遊樂場，
    迄至85年為警查獲止，告訴人己○○、丁○○均每年與被告
    乙○○、丙○○續約出租上開房屋，則上開告訴人己○○、
    丁○○所有之房屋，若在告訴人出租之始即已遭被告乙○○
    、丙○○基於毀損之故意而加毀壞，則早已使該建物之效用
    價值喪失或因此而減損致令不堪使用，告訴人己○○、丁○○何以尚能出租上開房屋收取租金，被告乙○○、丙○○所
    需負擔者為損害賠償責任，又何需續為給付租金。從而，縱
    使被告乙○○、丙○○事先未徵得出租人即告訴人己○○、
    丁○○之同意，即進行上開改良行為，至多亦僅係違反契約
    責任，被告二人既係為便於營業使用，增加租賃物之效用，
    而為上開改良行為，堪認渠等所為之改良行為，並無毀損之
    故意，顯與毀損罪之構成要件有間，是尚難僅憑告訴人之片
    面指訴，即為不利於被告之認定。
五、綜上所述，公訴人所舉事證，尚有合理性之懷疑，無以確信
    被告二人行為該當於毀損建築物罪之構成要件，亦無其他積
    極證據證明渠等有何毀損之故意，揆諸首開法條規定及說明
    ，本件核屬不能證明被告二人犯罪，應純屬民事糾葛，爰為
    無罪之諭知，以昭審慎。
六、本件被告丙○○經合法傳喚無正當理由不到庭，本院認係應
    諭知無罪之案件，爰不待其陳述逕行判決。
據上論斷，應依刑事訴訟法第301 條第1 項、第306 條，判決如
主文。
本件經檢察官辛○○到庭執行職務。
中　　華　　民　　國　　94　　年　　4 　　月　　12　　日
                刑事第十一庭  審判長法　官  潘翠雪
                                    法　官  楊明佳
　　　　　　　　　　　　　　　　　　法　官　王士珮
以上正本證明與原本無異。
如不服本判決應於送達後10日內向本院提出上訴狀。
　　                                書記官　程欣怡
中　　華　　民　　國　　94　　年　　4 　　月　　12　　日
